【裁判字號】    97,訴,2523
【裁判日期】    971014
【裁判案由】    違反毒品危害防制條例
【裁判全文】
臺灣彰化地方法院刑事判決              97年度訴字第2523號
公  訴  人  臺灣彰化地方法院檢察署檢察官
被      告  甲○○
上列被告因違反毒品危害防制條例案件，經檢察官提起公訴（97
年度毒偵字第2324、3106號），本院合議庭裁定改由受命法官獨
任以簡式審判程序審理，判決如下：
    主  文
甲○○施用第一級毒品，累犯，處有期徒刑捌月。
    犯罪事實
一、甲○○前因違反毒品危害防制條例及恐嚇等案件，分別經臺
    灣高等法院臺中分院於民國96年4 月11日，以96年度上訴字
    第566 號判處有期徒刑8 月，經本院於96年5 月28日，以96
    年度簡字第145 號判處有期徒刑4 月，另於96年7 月10日，
    以96年度訴字第943 號判處有期徒刑8 月，均確定；上開罪
    刑，再經本院於96年11月26日，以96年度聲減字第3643號裁
    定減刑，並其應執行之刑為有期徒刑10月確定，嗣於97年3
    月17日縮刑期滿執行完畢。另因施用第一級毒品案件，經本
    院於93年4 月12日，以93年度毒聲字第320 號裁定送觀察、
    勒戒後，嗣於同年7 月8 日因無繼續施用毒品之傾向予以釋
    放。詎其猶不知悔改，於上開觀察、勒戒執行完畢釋放後5
    年內，復基於施用第一級毒品之犯意，於97年6 月19日下午
    4 、5 時許，在彰化縣埔心鄉舊館村附近之廟宇，以海洛因
    摻水用針筒注射體內之方式，施用第一級毒品海洛因1 次。
    嗣於97年6 月21日14時40分許，因其係列管毒品人口，為警
    持檢察官核發之強制到場檢驗尿液許可書，對其採集尿液，
    而於未被有偵查犯罪職權之機關或公務員發覺本案施用第一
    級毒品之犯行前，即主動向詢問之員警供承有上開施用毒品
    犯行，自首而接受裁判，復經員警採集其尿液送驗，結果亦
    確呈嗎啡陽性反應，而循線查悉上情。
二、案經彰化縣警察局溪湖分局報請臺灣彰化地方法院檢察署檢
    察官偵查起訴。
    理  由
一、按除被告所犯為死刑、無期徒刑、最輕本刑為3 年以上有期
    徒刑之罪或高等法院管轄第一審案件者外，於刑事訴訟法第
    273 條第1 項程序進行中，被告先就被訴事實為有罪之陳述
    時，審判長得告知被告簡式審判程序之旨，並聽取當事人、
    代理人、辯護人及輔佐人之意見後，裁定進行簡式審判程序
    ；除簡式審判程序、簡易程序及第376 條第1 款、第2 款所
    列之罪之案件外，第一審應行合議審判，刑事訴訟法第273
    條之1 第1 項、第284 條之1 分別定有明文。本件被告甲○
    ○所犯係死刑、無期徒刑、最輕本刑為3 年以上有期徒刑或
    高等法院管轄第一審案件以外之罪，並於本院行準備程序時
    就被訴事實為有罪之陳述，本院合議庭依前揭規定，經評議
    結果，裁定改由受命法官獨任行簡式審判程序，先予敘明。
二、上開犯罪事實，迭據被告甲○○於警詢及本院審理時坦承不
    諱，且其於97年6 月21日為警強制到場時所採取之尿液，經
    送鑑驗結果，確呈嗎啡陽性反應，此有彰化縣警察局溪湖分
    局委託檢驗尿液代號與真實姓名對照認證單及詮昕科技股份
    有限公司97年7 月9 日濫用藥物尿液檢驗報告（報告編號：
    00000000）各1 紙附卷可稽，足認被告自白與事實相符，本
    件事證明確，被告犯行洵堪認定。
三、按海洛因為毒品危害防制條例第2 條第2 項第1 款所稱之第
    一級毒品，不得施用、持有。次按，犯毒品危害防制條例第
    10條施用第一級、第二級毒品之罪者，檢察官應聲請法院裁
    定，令被告入勒戒處所觀察、勒戒，經觀察、勒戒後，檢察
    官依據勒戒處所之陳報，認受觀察、勒戒人無繼續施用毒品
    傾向者，應即釋放，並為不起訴之處分；認受觀察、勒戒人
    有繼續施用毒品之傾向者，檢察官應聲請法院裁定令入戒治
    處所強制戒治，其期間為6 個月以上，至無繼續強制戒治之
    必要為止，但最長不得逾1 年，強制戒治期滿，應即釋放，
    由檢察官為不起訴之處分。觀察、勒戒或強制戒治執行完畢
    釋放後，5 年內再犯第10條之罪者，應依一般刑事訴訟程序
    予以起訴論罪科刑，此觀諸毒品危害防制條例第20條第1 項
    、第2 項、第23條第1 項、第2 項規定自明。被告前因施用
    第一級毒品案件，經本院於93年4 月12日，以93年度毒聲字
    第320 號裁定送觀察、勒戒後，嗣於同年7 月8 日因無繼續
    施用毒品之傾向予以釋放，並由臺灣彰化地方法院檢察署檢
    察官以93年度毒偵緝字第153 號為不起訴處分確定等情，有
    臺灣高等法院被告前案紀錄表1 份在卷可佐，其於觀察、勒
    戒執行完畢釋放後5 年內，再犯本件施用毒品案件，依前述
    規定自應予以起訴論罪科刑。是核被告所為，係犯毒品危害
    防制條例第10條第1 項施用第一級毒品罪。其持有第一級毒
    品之低度行為，應為施用第一級毒品之高度行為所吸收，不
    另論罪。又被告前因違反毒品危害防制條例及恐嚇等案件，
    分別經臺灣高等法院臺中分院於96年4 月11日，以96年度上
    訴字第566 號判處有期徒刑8 月，經本院於96年5 月28日，
    以96年度簡字第145 號判處有期徒刑4 月，另於96年7 月10
    日，以96年度訴字第943 號判處有期徒刑8 月，均確定；上
    開罪刑，再經本院於96年11月26日，以96年度聲減字第3643
    號裁定減刑，並其應執行之刑為有期徒刑10月確定，嗣於97
    年3 月17日縮刑期滿執行完畢等情，亦有上開前案紀錄表在
    卷可按，其於有期徒刑執行完畢後5 年內，故意再犯本件有
    期徒刑以上之罪，為累犯，應依刑法第47條第1 項規定加重
    其刑。再按，刑法第62條所謂「發覺」，固非以有偵查犯罪
    職權之機關或人員確知其人犯罪無誤為必要，而於對其發生
    嫌疑時，即得謂為已發覺；但此項對犯人之嫌疑，仍須有確
    切之根據得為合理之可疑者，始足當之，若單純主觀上之懷
    疑，要不得謂已發生嫌疑（最高法院72年度臺上字第641 號
    判例意旨參照）。本件被告涉犯施用第一級毒品之犯行，係
    因其為列管毒品人口，為警持檢察官核發之強制到場檢驗尿
    液許可書，對其採集尿液，被告於警局訊問時，在有偵查犯
    罪職權之機關或個人發覺其犯罪前，自動向承辦警員自首其
    施用第一級毒品之犯行，此有警局刑事案件報告書及被告於
    97年6 月21日之調查筆錄各1 份（見97年度毒偵字第3106號
    卷第1 、3 頁）附卷可憑，足認被告確係在警員未發現有確
    切之根據得為合理之懷疑前（即本案並未查扣得任何毒品或
    供施用毒品之工具等），即主動供述其施用第一級毒品，自
    屬符合自首之要件無誤，爰依刑法第62條前段之規定，予以
    減輕其刑，並依刑法第71條第1 項之規定，先加後減之。爰
    審酌被告前有多次施用毒品前科，竟仍無視於毒品對於自身
    健康之戕害及國家對於杜絕毒品犯罪之禁令，一犯再犯，顯
    見上開刑罰實難收警惕之效，自不宜輕縱，應予嚴懲，惟斟
    酌修正後刑法刪除連續犯之規定，即採一罪一罰之刑事政策
    ，為避免刑罰輕重失衡，及考量被告施用毒品僅戕害己身，
    犯後均坦承犯行，態度良好等一切情狀，量處如主文所示之
    刑。
據上論斷，應依刑事訴訟法第273 條之1 第1 項、第299 條第1
項前段，毒品危害防制條例第10條第1 項，刑法第11條前段、第
47條第1 項、第62條前段，判決如主文。
中    華    民    國    97    年    10    月    14    日
                        刑事第七庭    法  官  戰諭威
以上正本證明與原本無異。
如不服本判決，應於判決送達後10日內，向本院提出上訴狀（須
附繕本）。
中    華    民    國    97    年    10    月    14    日
                                      書記官  陳佳宏
附錄本案論罪科刑法條：
毒品危害防制條例第10條
施用第一級毒品者，處6 月以上5 年以下有期徒刑。
施用第二級毒品者，處3 年以下有期徒刑。


司法院資訊處製作；財團法人民間司法改革基金會備份。
